臺灣桃園地方法院刑事判決　　　　　　　　　　　　　九十年度訴字第一一二三號
　　公　訴　人　臺灣桃園地方法院檢察署檢察官
　　被　　　告　辛○○
右列被告因偽造文書案件，經檢察官提起公訴（九十年度偵字第四七六二號），本院
判決如左：
    主  文
辛○○行使偽造私文書，足以生損害於他人者，累犯，處有期徒刑肆月，如易科罰金
，以參佰元折算壹日。
八十七年八月十六日委任書上偽造之「己○○」、「乙○○○」之署名各壹枚均沒收
。
    事  實
一、辛○○前於民國八十二年間因賭博罪，經本院八十二年易字第五三一九號判處有
    期徒刑六月，於八十三年三月四日易科罰金執行完畢。詎其仍不知悔改，於八十
    七年八月間欲將坐落於桃園縣蘆竹鄉○○段一三之四地號土地上，門牌號碼為
    「桃園縣蘆竹鄉中福村十四鄰福興五六之六號」，由其出資興建之鐵皮廠房出租
    予甲○○，惟因上開土地係屬辛○○及其兄弟姊妹、叔叔等十人所公同共有，甲○○為免日後紛爭，遂要求辛○○出具相關證明，辛○○明知其未經共有人己○○、乙○○○之授權同意，竟於八十七年八月十六日，以偽造其兄己○○、其妹
    乙○○○之署名各一枚及用己○○、乙○○○先前為辦理繼承登記時授權其刻
    用之印章於後述委任書上之方式，而偽造以己○○、乙○○○為名義（另有經辛○○徵詢同意，代為署名及用印之其兄戊○○、弟丙○○二人之名義），上載有
    「茲全權委任辛○○就桃園縣蘆竹鄉○○段地號一三之四、一四二之三工廠租
    賃事宜由辛○○全權處理，絕無異議」之委任書一份，並出示予甲○○而行使，
    致甲○○不疑有他，遂於八十七年八月十七日與辛○○簽訂「房屋租賃契約書」
    ，足生損害於己○○、乙○○○及甲○○。
二、案經己○○訴由桃園縣警察局大園分局報請臺灣桃園地方法院檢察署檢察官偵查
    起訴。
    理  由
一、訊之被告辛○○對於伊以共有人己○○、乙○○○名義制作上開內容之委任書之
    事實固不諱言，惟矢口否認有偽造文書之犯行，辯稱：「我們是兄弟，都是口頭
    上說的，因為繼承時費用都是我自己承擔，所以都是我在辦理。當時兄弟九個人
    的印章都在我那裡，辦理繼承所需的代書費用、律師費、規費等都是要從房租收
    入裡面支付，所以我認為工廠房子出租出去也是在他們授權辦理繼承登記的範圍
    內，所以我認為我可以用這些印章來蓋委託書，將廠房出租，這個廠房是我自己
    蓋的。」等語。經查：
（一）被告對於其為與證人甲○○簽定前開廠房之房屋租賃契約書，應甲○○之要求
      提出就該廠房座落基地之半數以上共有人之委任其處理租賃事宜之委任書，遂
      於前述委任書上自行簽署「己○○」、「乙○○○」之署名各一枚及以其先前
      為辦理其父遺產繼承登記時受其兄弟姊妹，包括告訴人己○○、證人乙○○○
      委託代刻之印章蓋用印文各一枚等情，迭據其於警訊及偵審中自白在卷，核與
      證人甲○○於警訊中所述相符，並有前揭房屋租賃契約書、委任書影本各一份
      在卷可稽。
（二）被告雖辯稱：其出具委任書前曾口頭經告訴人己○○及證人乙○○○之同意等
      語，惟此為其二人分別於警訊及偵訊中否認知悉房屋出租之事宜及同意被告代
      為簽署委任書及用印等情（九十年偵字第四七八二號卷一三、一四、一八、四
      二、四八）。參酌本件雖係因告訴人及被告其餘二位兄弟庚○○、丁○○與被
      告間就遺產事宜發生爭執而對被告提出本件告訴，其等間固有利害關係，其陳
      述或可能有所偏差。惟證人乙○○○早已遠嫁於屏東縣，其對於遺產繼承、分
      割、處分事宜均授權被告處理，此為被告所供稱在卷，並有其提出之八十六年
      二月二十日委託書影本一紙在卷可稽（前開偵卷第五○頁），且乙○○○對本
      案並無任何意見，其於警訊中更表明其不要對被告提出告訴（前開偵卷第一八
      頁反面），則其應無故為誣陷被告之理。是被告辯稱：其事前曾經告訴人及證
      人乙○○○之口頭同意等語，要屬事後卸責之詞，不足採信。
（三）況且，前開廠房二十餘年來均係被告佔有、使用，亦係以其名義申請水電等情
      ，業據被告於偵訊中陳述在卷，核與告訴人、證人戊○○、丙○○、庚○○、
      丁○○於偵訊中之陳述相符，並有被告提出之台灣電力公司基本資料表、台灣
      省自來水公司第二區管理處桃園服務所函各一份在卷可稽（前開偵卷第四九、
      五一頁）。被告並主張該廠房係其獨自出資興建，係其個人所有（前開偵卷第
      四○頁）。則其將其獨自所有之廠房出租與他人，要與其受全體兄弟姊妹之託
      辦理遺產繼承、分割或處分之事項無涉。要難以其先前受託辦理遺產繼承登記
      等事項之授權擅自擴大至其因出租已有廠房所生之事務範圍。被告辯稱：「工
      廠房子出租出去也是在他們授權辦理繼承登記的範圍」，亦屬卸責之詞，不足
      採信。
（四）又被告擅自以告訴人己○○及證人乙○○○名義出具前開委任書並提示予證人
      甲○○，將使告訴人己○○、證人乙○○○二人因之被誤認負有授權之責任，
      且使甲○○誤認被告確經上開二人授權而與之簽訂契約。是被告偽造並行使前
      述委任書行為，自足以生損害於己○○、乙○○○、甲○○三人。綜上所述，
      本件事證明確，被告前開犯行可以認定。
二、核被告所為，係犯刑法第二百十六條、第二百十條之行使偽造私文書罪。其偽造
    署名及用印章行為乃偽造私文書之階段行為；又偽造私文書之低度行為應為行
    使偽造私文書之高度行為所吸收，均不另論罪。被告原名為「劉家得」，其前有
    如事實欄第一項所示之犯罪、科刑及執行之情形，有台灣高等法院被告全國前案
    記錄表一份在卷可稽，其於五年內再犯本件有期徒刑以上之罪，為累犯，應加重
    其刑。爰審酌被告犯罪之動機、目的、其與被害人己○○、乙○○○係屬兄弟、
    兄妹關係、其犯罪造成之損害不大、被害人乙○○○自始均表明不願追究等一切
    情狀，量處如主文所示之刑。又被告所犯之罪係最重本刑為有期徒刑五年之罪，
    而刑法第四十一條規定已經立法院於九十年一月四日修正，將得易科罰金之適用
    範圍擴大為最重本刑五年以下有期徒刑之罪，並於九十年一月十日經總統公布，
    於同年月十二日生效。是依刑法第二條第一項前段規定，應適用裁判時之法律，
    本院依裁判時即修正後之刑法第四十一條第一項前段規定諭知被告易科罰金之折
    算標準，併此敘明。
三、前述委任書上偽造之「己○○」、「乙○○○」之署名各一枚，應依刑法第二百
    十九條規定宣告沒收。至於其上「己○○」、「乙○○○」之印文係被告用告
    訴人己○○及證人乙○○○委任其辦理繼承登記時所刻，並非偽造（刻）之印
    章及印文，尚不得予以沒收，併此說明。
四、據上論斷，應依刑事訴訟法第二百九十九條第一項前段、刑法第二百十六條、第
    二百十條、第四十七條、第四十一條第一項前段、第二條第一項前段、第二百十
    九條，罰金罰鍰提高標準條例第二條第一項，判決如主文。
本案經檢察官胡樹德到庭執行職務。
中      華      民      國    九十一    年     十一     月      七      日
                                      臺灣桃園地方法院刑事第六庭
                                          法  官  潘進順
右正本證明與原本無異。
如不服本判決，應於判決送達後十日內向本院提出上訴狀 (應附繕本)，上訴於臺灣
高等法院。
                                          書記官  陳玉芬
中      華      民      國    九十一    年     十一     月     十一     日
附論罪科刑依據之法條：
中華民國刑法第二百一十六條
 (行使偽造變造或登載不實之文書罪)
行使第二百十條至第二百十五條之文書者，依偽造、變造文書或登載不實
事項或使登載不實事項之規定處斷。
中華民國刑法第二百一十條
 (偽造變造私文書罪)
偽造、變造私文書，足以生損害於公眾或他人者，處五年以下有期徒刑。
